【裁判字號】    89,易,2764
【裁判日期】    900611
【裁判案由】    竊盜
【裁判全文】
臺灣臺北地方法院刑事判決                        八十九年度易字第二七六四號
    公  訴  人  臺灣臺北地方法院檢察署檢察官
    被      告  戊○○
    選任辯護人  牛湄湄律師
右列被告因竊盜案件，經檢察官提起公訴（八十九年度偵續字第四二五號），本院判
決如左：
    主  文
戊○○無罪。
    理  由
一、本件公訴意旨略以：被告戊○○與告訴人丙○○○股份有限公司、乙○○○開發
    股份有限公司、己○○○股份有限公司、丁○○○股份有限公司、德雄股份有限
    公司（下稱丙○○○公司等五家公司）之負責人甲○○係舅甥關係，竟意圖為自
    己不法之所有，於民國八十六年七月二十九日八時許前某時，侵入台北市○○路
    十號十樓丙○○○公司等五家公司之辦公室內，竊取如附件所示之買賣契約書。
    嗣於台灣台北地方法院審理被告戊○○告發告訴人之代表人甲○○涉嫌背信案件
    ，甲○○向法院調卷後始知上情。因認被告戊○○涉有刑法第三百二十條第一項
    之竊盜罪嫌。
二、按犯罪事實應依證據認定之，無證據不得推定其犯罪事實。又不能證明被告犯罪
    者，應諭知無罪之判決，刑事訴訟法第一百五十四條、第三百零一條第一項分別
    定有明文。又被害人所述被害情形如無瑕疵可指，而就其他方面調查又與事實相
    符，其供述始足據為判決之基礎；且告訴人之告訴，係以使被告受刑事訴追為目
    的，是其陳述是否與事實相符，仍應調查其他證據以資審認（最高法院三十二年
    上字第六五七號、五十二年台上字第一三００號判例參照）。又事實之認定，應
    憑證據，如未能發現相當證據，或證據不足以證明，自不能以推測或擬制之方法
    ，為裁判基礎（最高法院四十年台上字第八六號判例參照）。另認定犯罪事實所
    憑之證據，雖不以直接證據為限，間接證據亦包括在內；然而無論直接或間接證
    據，其為訴訟上之證明，須於通常一般之人不致有所懷疑，而得確信其為真實之
    程度者，始得據為有罪之認定，倘其證明尚未達到此一程度，而有合理之懷疑存
    在時，即無從為有罪之認定，亦有最高法院七十六年台上字第四九八六號判例可
    資參照。
三、公訴意旨認被告戊○○涉有刑法第三百二十條第一項之竊盜罪嫌，無非係以：右
    揭犯罪事實，業據告訴人丙○○○公司等五家公司之代表人甲○○指訴綦詳，且
    有法務部調查局（八九）陸（三）字第八九０七七八一六號鑑定通知書及如附件
    所示之買賣契約書影本在卷可稽為其主要論據。訊據被告戊○○固不否認有以如
    附件所示之買賣契約書影本持向法務部台北市調查處告發告訴人之代表人甲○○
    涉有背信罪嫌之事實，然堅詞否認有何竊盜之犯行，辯稱：上開買賣契約書影本
    係由他人置放於其信箱內，並無竊盜之情事等語。
四、經查，告訴人之代表人甲○○位於台北市○○路十號十樓之處所，於八十六年七
    月二十九日曾經遭竊之事實，此有其所提出之台北市政府警察局城中分局受理失
    竊案件證明單二紙在卷可稽；然依上開失竊案件證明單所載內容，當日所申報之
    失竊物品計有現金新台幣（下同）十五萬元、鑽石一顆、寶石一顆、現金十萬元
    及八十五年以前帳簿一本等物，並無如附件所示之買賣契約書，自難僅以該二紙
    失竊案件證明單逕認如附件所示之買賣契約書確於八十六年七月二十九日在2x北
    市○○路十號十樓內遭人竊取之事實。次查，告訴人之代表人甲○○於本院九十
    年三月二十六日調查中陳稱：「（問：告被告偷的契約書，失竊前是放在何處？
    ）是放在衡陽路十號十樓我公司個人辦公室內，我是放在鐵櫃裡面，鐵櫃有上鎖
    ，是開鑰匙的鎖，平常鑰匙由我自己保管，鐵櫃內除了放契約書，還有放很多公
    司的帳冊。」、「（問：八十六年七月二十九日到警局報案時所登記的失竊帳簿
    ，是否與本案失竊契約書一起放在鐵櫃內的物品？）是。」等語，足見如附件所
    示買賣契約書之重要性；徵諸告訴人之代表人甲○○於同日調查中亦陳稱：「八
    十六年七月二十九日早上公司同仁告訴我公司內的門、鐵櫃及保險箱都被破壞，
    當時鎖被撬開了，保險箱是號碼鎖，號碼鎖也被撬開了，公司普通都上班到五點
    鐘，七月二十九日我並沒有發現這些東西被偷，但我有去警局作備案紀錄。」、
    「我是直到被告在地院的八八易二二三八案件起訴時，閱卷後才知道這些東西已
    經丟掉了。我在八十六年七月二十九日到八八易二二三八號案件起訴時，都沒有
    到警局作相關資料的報案程序。」等語，參諸告訴人之代表人甲○○於本院九十
    年五月二十二日審理中陳稱係於失竊日後數日即發現如附件之買賣契約書業已丟
    掉等情，其就與上開失竊帳冊置放同一處所之如附件所示買賣契約書，迄至提出
    本件告訴前均未提出相關報案程序，顯不符常情，是如附件所示之買賣契約書是
    否確於上開時日遭竊，即屬疑問。又查，被告戊○○於八十九年十月二十六日經
    法務部調查局以「系案資料是在信箱裏收到的」、「系案資料不是自甲○○處取
    得的」問題測試之結果，均呈情緒波動反應，研判有說謊之情形，此有法務部調
    查局八十九年十月二十七日（八九）陸（三）字第八九０七七八一六號鑑定通知
    書一紙在卷可參。然按測謊之鑑驗，係就受測人對相關事項之詢答，對應其神經
    、呼吸、心跳等反應而判斷，其鑑驗結果有時亦因受測人之生理、心理因素而受
    影響，該鑑驗結果固可為審判之參考，但非為判斷之唯一及絕對之依據，鑑驗結
    果是否可採，應由法院斟酌取捨；又測謊鑑定，係依一般人在說謊時，會產生遲
    疑、緊張、恐懼、不安等心理波動現象，乃以科學方法，由鑑定人利用測謊儀器
    ，將受測者之上開情緒波動反應情形加以紀錄，用以分析判斷受測者之供述是否
    違反其內心之真意而屬虛偽不實。故測謊鑑定，倘鑑定人具備專業之知識技能，
    復基於保障緘默權而事先獲得受測者之同意，所使用之測謊儀器及其測試之問題
    與方法又具專業可靠性時，該測謊結果，如就有利之供述，經鑑定人分析判斷有
    不實之情緒波動反應，依補強性法則，雖不得作為有罪判決之唯一證據，但非無
    證據能力，仍得供裁判之佐證，其證明力如何，事實審法院有自由判斷之職權；
    反之，若其有利之供述，經鑑定並無任何虛偽供述之情緒波動反應，又無其他合
    法之積極證據足以證明該部分之犯罪事實時，即可印證其真實性，非不得為有利
    於受測者之認定，最高法院八十五年度台上字第五七九一號及八十八年度台上字
    第二九三六號分別著有判決可資參照。而被告戊○○罹患缺血性心臟病及高血壓
    病症，並自八十八年十二月起定期就醫等事實，此有財團法人國泰綜合醫院八十
    九年十一月二十三日所出具之診斷證明書及其歷次就診病歷影本在卷可參，揆諸
    前開之說明，自難僅以該測謊之結果即認被告戊○○確有竊取如附件所示買賣契
    約書之犯行。再查，被告戊○○位於台北市○○區○○路四段六二號十一樓之二
    之住處及台北市○○街五四號之營業處所，經警執行搜索之結果，僅查獲如附件
    所示之買賣契約書影本，並未查獲如附件所示之買賣契約書原本，此有搜索扣押
    證明筆錄二紙在卷可按；又被告戊○○前向法務部台北市調查處檢舉告訴人之代
    表人甲○○涉有背信罪嫌，所檢附之上開買賣契約書均係影本，業經本院依職權
    調閱台灣台北地方法院檢察署八十八年度偵字第一五四七七號卷宗勘驗無訛，並
    有台北市調查處接受戊○○檢舉「台東中小企銀董事甲○○涉嫌不法案」經過及
    查處情形一紙附於偵查卷可按，復經證人即承辦人員黃國維及許峰豪於偵查中證
    述在卷，足見被告戊○○所稱僅持有如附件所示之買賣契約書影本，尚非虛言。
    又被告戊○○縱係持有如附件所示之買賣契約書影本，尚難即認其持有該等買賣
    契約書之原本，況其取得該等物品之原因不一，尚難即認係屬竊盜所得，亦難僅
    憑被告戊○○持有如附件之買賣契約書影本遽認被告確有竊取該等物品之情事，
    是被告戊○○所涉上開竊盜犯行，尚屬無從證明。此外，復查無其他積極證據足
    認被告戊○○有何竊盜之犯行，揆諸前揭之說明，自應為被告無罪之諭知。
據上論斷，應依刑事訴訟法第三百零一條第一項前段，判決如主文。
本案經檢察官王巧玲到庭執行職務。
中    華    民    國      九十        年      六      月      十一    日
                                      臺灣臺北地方法院刑事第九庭
                                            法  官  黃雅君
右正本證明與原本無異。
如不服本判決，應於判決送達後十日內，向本院提出上訴狀。
                                            書記官  陳怡如
中    華    民    國      九十        年      六      月      十四    日


司法院資訊處製作；財團法人民間司法改革基金會備份。
